臺灣橋頭地方法院刑事判決　　　　　　 109年度易緝字第15號
公　訴　人　臺灣橋頭地方檢察署檢察官
被　　　告　邱秉祐



上列被告因傷害案件，經檢察官提起公訴（107 年度偵字第7473
號），本院判決如下：
    主  文
邱秉祐無罪。
    理  由
一、公訴意旨略以：被告邱秉祐於民國107 年2 月25日6 時許，
    駕駛車牌號碼000-0000號自用小客車（下稱B 車），尾隨告
    訴人陳仕修駕駛之車牌號碼00-0000 號自用小客車（下稱A
    車）至高雄市○○區○○路000 號告訴人之住處旁，趁告訴
    人停妥車輛完畢欲下車時，竟基於傷害之犯意，持鐵製球棒
    攻擊告訴人，致其受有左右上下肢多處挫傷之傷害。因認被
    告涉犯修正前刑法第277 條第1 項傷害罪嫌等語。
二、按犯罪事實應依證據認定之，無證據不得認定犯罪事實，又
    不能證明被告犯罪者，應諭知無罪之判決，刑事訴訟法第15
    4 條第2 項、第301 條第1 項分別定有明文。次按事實之認
    定，應憑證據，如未能發現相當證據，或證據不足以證明，
    自不能以推測或擬制之方法，為裁判基礎。又認定犯罪事實
    ，所憑之證據，雖不以直接證據為限，間接證據亦包括在內
    ，然無論直接或間接證據，其為訴訟上之證明，須於通常一
    般之人均不致於有所懷疑，而得確信其為真實之程度者，始
    得據之為有罪之認定，倘其證明尚未達到此一程度，而有合
    理性懷疑之存在時，無從使事實審法院得有罪之確信時，即
    應由法院為諭知被告無罪之判決。況刑事訴訟法第161 條第
    1 項亦規定，檢察官就被告犯罪事實，應負舉證責任，並指
    出證明之方法，是檢察官對於起訴之犯罪事實，應負提出證
    據及說服之實質舉證責任，倘其所提出之證據，不足為被告
    有罪之積極證明，或其指出證明之方法，無從說服法院以形
    成被告有罪之心證，基於無罪推定之原則，自應為被告無罪
    判決之諭知（最高法院40年台上字第86號、76年台上字第49
    86號、92年台上字第128 號判決先例意旨可資參照）。次按
    告訴人之告訴，本以使被告受刑事訴追為目的，故其陳述是
    否與事實相符，仍應調查其他證據以資審認，苟其陳述尚有
    瑕疵，則在此瑕疵未予究明以前，即不能遽採為論罪科刑之
    根據（最高法院52年度台上字第1300號、61年度台上字第30
    99號判決先例要旨可資參照）。
三、公訴意旨認被告涉犯傷害罪嫌，無非係以被告於警詢之供述
    、證人即告訴人於警詢及偵查中之指述、監視器錄影畫面擷
    圖、長庚醫療財團法人高雄長庚紀念醫院診斷證明書等件為
    其論據。
四、訊據被告堅詞否認有何傷害之犯行，辯稱：我不是案發當天
    駕駛B 車之人，也沒有到案發地點，而是實際下手之人（下
    稱甲男）透過友人「陳嘉偉」找我出面頂替，說事後會包紅
    包給我，本案他們會出錢和解處理，「陳嘉偉」帶我從臺北
    搭高鐵到高雄與甲男會合，甲男駕駛B 車到高鐵站接我們，
    並告訴我本案事發過程，所以我才會到警局承認有毆打告訴
    人，我記得甲男比我矮一點、手臂有刺青且壯壯的等語。經
    查：
  ㈠告訴人於107 年2 月25日6 時許，駕駛A 車至高雄市○○區
    ○○路000 號住處旁，待停妥車輛欲下車時，遭B 車之駕駛
    人持鐵製球棒攻擊，因而受有左右上下肢多處挫傷之傷害等
    情，經核與證人即告訴人於警詢及偵查中之證述相符（見警
    卷第6 至12頁，偵卷第14頁），並有監視器錄影畫面擷圖、
    長庚醫療財團法人高雄長庚紀念醫院診斷證明書、傷勢照片
    、車輛詳細資料報表在卷可稽（見警卷第18至20頁、第22至
    26頁），且為被告所不爭執，故此部分事實首堪認定。
  ㈡本件被告被訴傷害犯行，應審究之爭點為：被告是否為案發
    當時駕駛B 車並動手毆打告訴人之人？茲論述如下：
  ⒈證人即告訴人雖於107 年4 月1 日警詢時指稱：107 年2 月
    25日1 時至6 時許，我都在金芭黎酒店包廂內，沒有在酒店
    外跟他人發生衝突，本案發生前我未曾見過被告，動手毆打
    我的人經我指認是被告沒錯等語（見警卷第10至11頁），惟
    其於本院審理時到庭證稱：動手毆打我的人比在庭的被告矮
    ，也比較胖或壯、比較黑，長相不太像，我沒有注意到身上
    有無刺青，沒有辦法百分之百確認，當時天色尚昏暗剛要天
    亮，且在衝突時我有低頭保護自己，只看到對方兩、三眼而
    已，我只能說在庭的被告跟打我的人長相雷同，在警詢中我
    是指認照片中最疑似的人等語（見易緝卷第172 至179 頁）
    。
  ⒉復經本院當庭勘驗案發地點附近之監視器錄影畫面結果略以
    （監視器顯示時間比實際時間約快1 小時）：案發地點附近
    路口之路燈為開啟狀態，A 車停車處為牆邊無燈光照明，A
    車停妥後，尾隨在後之B 車行駛至附近路口停止約10餘秒，
    接著迴轉往前行駛一段路，又迴轉至上開路口停止，隨後B
    車駕駛座車門開啟，穿著黑色上衣之人手持長條形物體從駕
    駛座下車往A 車方向走過去，其走到A 車駕駛座旁邊即伸手
    打開該車駕駛座車門毆打告訴人，毆打時間將近1 分鐘，隨
    後穿著黑色上衣之人跑回B 車，途中回頭往A 車方向看一眼
    即駕駛B 車離開現場等情，有本院勘驗筆錄及勘驗擷圖附卷
    可參（見易緝卷第171 至172 頁、第189 至195 頁）。
  ⒊由證人即告訴人之證述及勘驗結果可知，案發當時為凌晨6
    時許，天色尚未全亮且A 車停放處較為昏暗，而告訴人遭毆
    打時間雖將近1 分鐘，然期間告訴人多為低頭自我防衛，僅
    看到下手之人兩、三眼，是其能否於案發後1 個多月正確指
    認，已非無疑，況告訴人雖於警詢中依照片指認犯罪嫌疑人
    為被告，然其於本院審理中當庭確認被告之身高、身形、長
    相後，認為下手之人比被告矮、壯或胖、長相不太像，而警
    詢中係指認照片中最疑似者，是其於警詢中所為指認已有瑕
    疵，自難遽採為不利於被告之認定。
  ⒋而被告到案經過，係警方循線聯繫B 車之車主吳孟，經吳孟
    表示B 車平時由其孫子吳冠辰所駕駛，會請吳冠辰前往派出
    所製作關係人筆錄，後續係被告自行前往派出所向警方自承
    為本案下手之人等情，經證人即警員曾浩哲於本院審理中證
    述明確（見易緝卷第243 至247 頁）；且細觀被告於警詢之
    回答：「( 警問：那時候你是下車開他車門，然後就開始毆
    打是吧？）他開門，我一下就衝進去啊。（警問：他開門？
    我看監視器不是這樣子，我看你是先下車，然後拿球棒直接
    開車門就打？）那裡有監視器嗎？」、「（警問：你離開現
    場後，有沒有再返回？）有。（警問：有？）沒有。」有本
    院勘驗警詢光碟筆錄在卷可參（見易緝卷第237 至242 頁）
    ，可見被告到案後對於案發過程之細節說明，與本院勘驗監
    視器錄影畫面結果亦有未合之處。故被告辯稱係受甲男委託
    而出面頂替本案，其於警詢中所述本案事發過程，是甲男所
    告知等語，應非虛妄。
五、綜上所述，本件被告於本院審理中否認對告訴人為傷害犯行
    ，而檢察官所提出之各項證據，均尚未達到使通常一般之人
    均不致有所懷疑，而得確信被告即為本案動手毆打告訴人致
    傷之人，是本件尚無從說服本院以形成被告有罪之心證。此
    外，檢察官復未提出其他積極證據足資證明被告有何傷害犯
    行，是依罪證有疑、利於被告之證據法則，即不得遽為不利
    於被告之認定，揆諸前開說明，自應為被告無罪之諭知，以
    昭審慎。
六、至被告供稱案發當天係甲男動手毆打告訴人，事後被告受甲
    男之託出面頂替等情，業已涉犯刑法第164 條第2 項之頂替
    罪嫌，應由檢察官另行依法偵辦，附此敘明。
據上論斷，應依刑事訴訟法第301 條第1 項，判決如主文。
本案經檢察官張家芳提起公訴，檢察官李侃穎、林世勛到庭執行
職務。
中    華    民    國   111    年    1     月    21    日
                  刑事第二庭  法  官  李怡靜
以上正本證明與原本無異。
如不服本判決應於收受判決後20日內向本院提出上訴書狀，並應
敘述具體理由。其未敘述上訴理由者，應於上訴期間屆滿後20日
內向本院補提理由書( 均須按他造當事人之人數附繕本) 「切勿
逕送上級法院」。
中    華    民    國   111    年    1     月    21    日
                              書記官  楊芷心